臺灣新竹地方法院刑事判決
111年度原訴字第10號
公  訴  人  臺灣新竹地方檢察署檢察官
被      告  風燕茹


指定辯護人  本院公設辯護人林建和
上列被告因詐欺案件，經檢察官提起公訴（111年度偵緝字第1號
），本院依簡式審判程序判決如下：  
    主  文
風燕茹犯三人以上共同詐欺取財罪，累犯，處有期徒刑壹年貳月
。未扣案之犯罪所得新臺幣貳仟貳佰元沒收，於全部或一部不能
沒收或不宜執行沒收時，追徵其價額。
    事  實
一、風燕茹於民國109年12月間起，參與數名年籍資料不詳暱稱
    「哥哥」之成年人所屬3 人以上以實施詐術為手段所組成之
    詐欺集團（風燕茹所涉參與犯罪組織罪嫌部分，經臺灣苗栗
    地方檢察署以110年度偵字第5603號提起公訴），擔任車手
    負責以提款卡提領款項，並約定風燕茹每次提領可分得新臺
    幣（下同）2,000元至3,000元之報酬。風燕茹及其所屬詐欺
    集團之成員，基於3人以上共同詐欺取財及隱匿掩飾詐欺所
    得去向之犯意聯絡與行為分擔，先由詐騙集團不詳成員於附
    表所示時間，以附表所示方法，向王珮蓁詐取如附表所示金
    額後，並匯入附表所示之帳戶內，再由風燕茹於附表提領時
    間欄、提領地點欄所示之時間、地點自該自動櫃員機提領附
    表提款金額欄所示之款項，後將贓款交付予暱稱「哥哥」之
    人收受，以此製造金流斷點，隱匿上開詐欺特定犯罪不法所
    得之去向。　　　　　
二、案經王珮蓁訴請苗栗縣警察局苗栗分局報告臺灣新竹地方檢
    察署檢察官偵查起訴。　　
    理  由
一、本件被告風燕茹所犯之罪，非死刑、無期徒刑、最輕本刑為
    3 年以上有期徒刑之罪，或高等法院管轄第一審之案件，被
    告等於本院準備程序進行中，就被訴事實為有罪之陳述，經
    本院認合於刑事訴訟法第273 條之1 第1 項之規定，裁定進
    行簡式審判程序，合先敘明。又按簡式審判程序之證據調查
    ，不受第159 條第1 項之限制，刑事訴訟法第273 條之2 定
    有明文，是於行簡式審判程序之案件，被告以外之人於審判
    外之陳述，除有其他不得作為證據之法定事由外，應認具有
    證據能力。　　
二、認定犯罪事實所憑之證據及理由：　　
　　上開犯罪事實，業據被告於警詢、偵查、本院調查、準備程
    序及簡式審判程序中均坦承不諱（9800號偵卷第3頁至第4頁
    ；1號偵緝卷第20頁；本院卷第66頁、第84頁、第92頁），
    核與證人即告訴人王珮蓁於警詢時證述（9800號偵卷第9頁
    至第12頁）情節大致相符，另有中國信託商業銀行110年3月
    22日中信銀字第110224839066498號函及其附交易明細表、
    內政部警政署反詐騙諮詢專線紀錄表、新北市政府警察局新
    莊分局丹鳳派出所受理詐騙帳戶通報警示簡便格式表、受理
    各類案件紀錄表各1份、監視器畫面翻拍照片數張、通訊軟
    體LINE對話紀錄截圖、匯款明細截圖數張（9800號偵卷第18
    頁至第25頁、第26頁、第27頁至第41頁、第42頁、第43頁、
    第45頁）在卷可查，足認被告上開任意性之自白與事實相符
    ，堪以採信。綜上，本案事證明確，被告犯行洵堪認定，應
    依法論科。　　　
三、論罪科刑：　　
　㈠被告風燕茹就本案所犯詐欺取財犯行，使告訴人於附表所示
    時間，匯入附表所示之金額至附表所示之帳戶內，被告再依
    「哥哥」指示，提領帳戶內之詐欺贓款，轉交所屬詐欺集團
    不詳成員取款，以隱匿其等詐欺所得去向，業如前述，所為
    已切斷資金與當初犯罪行為之關聯性，隱匿犯罪行為或該資
    金不法來源或本質，使偵查機關無法藉由資金之流向追查犯
    罪者。是核被告所為，係犯刑法第339條之4第1項第2款之3
    人以上共同詐欺取財罪及洗錢防制法第14條第1項、第2條第
    2款之洗錢罪。而公訴意旨雖漏未提及被告涉犯洗錢防制法
    第14條第1項、第2條第2款之洗錢罪，惟經公訴人當庭補充
    上開規定（本院卷第83頁），附此敘明。
　㈡按共同實施犯罪行為之人，在合同意思範圍以內，各自分擔
    犯罪行為之一部，相互利用他人之行為，以達其犯罪之目的
    者，即應對於全部所發生之結果，共同負責。而共同正犯之
    成立，祇須具有犯意之聯絡及行為之分擔，既不問犯罪動機
    起於何人，亦不必每一階段犯行，均須參與，最高法院28年
    度上字第3110號、34年度上字第862 號判決意旨參照。又共
    同正犯之意思聯絡，原不以數人間直接發生者為限，若有間
    接之聯絡者，亦包括在內，如甲分別邀約乙、丙犯罪，雖乙
    、丙間彼此並無直接之聯絡，亦無礙於其為共同正犯之成立
    ，最高法院77年度台上字第2135號判決意旨參照。是以，行
    為人參與構成要件行為之實施，並不以參與構成犯罪事實之
    全部或始終參與為必要，即使僅參與構成犯罪事實之一部分
    ，或僅參與某一階段之行為，亦足以成立共同正犯。經查，
    被告雖非親自向告訴人實施訛詐，而未自始至終參與各階段
    之犯行，然被告擔任詐欺集團內之取款「車手」，則被告與
    詐欺集團其他成員間既為詐騙告訴人而彼此分工，堪認其係
    在合同意思範圍內，各自分擔犯罪行為之一部，並相互利用
    他人之行為，以達犯罪之目的，從而被告與所屬詐欺集團成
    員間就上開犯行，彼此間有犯意聯絡及行為分擔，應依刑法
    第28條之規定，論以共同正犯。　　　
　㈢次按，數行為於同時同地或密切接近之時地實施，侵害同一
    之法益，各行為之獨立性極為薄弱，依一般社會健全觀念，
    在時間差距上，難以強行分開，在刑法評價上，以視為數個
    舉動之接續施行，合為包括之一行為予以評價，較為合理，
    屬接續犯，為包括之一罪（最高法院86年台上字第3295號判
    決意旨參照）。被告於如附表編號所示提領時間先後提款2
    次，係於密切時間實施，告訴人同一，各行為間之獨立性極
    為薄弱，主觀上亦是基於單一之犯意，應論以該次詐欺取財
    罪之接續犯一罪。
　㈣被告係以一行為觸犯上開2罪名，應依刑法第55條規定，從一
    重論以刑法第339條之4第1項第2款之3人以上共同詐欺取財
    罪。
　㈤被告前因公共危險案件，經臺灣苗栗地方法院以109年度苗原
    交簡字第11號判決有期徒刑2月確定，並於109年6月30日易
    科罰金執行完畢等情，有臺灣高等法院被告前案紀錄表（本
    院卷第13頁至第16頁）在卷可參，是被告於有期徒刑執行完
    畢後之5 年以內，故意再犯本案有期徒刑以上之罪，當屬刑
    法第47條第1 項之累犯，參酌司法院大法官釋字第775號解
    釋意旨，審酌被告前案所犯係公共危險案件，與本案所犯詐
    欺之犯行尚不具有相同或類似之性質，亦非屬具有重大惡性
    特徵之犯罪類型，是本案不依刑法第47條第1 項之規定加重
    其刑。
　㈥又想像競合犯之處斷刑，本質上係「刑之合併」。其所謂從
    一重處斷，乃將想像競合犯組成之評價上數罪，合併為科刑
    一罪，其所對應之刑罰，亦合併其評價上數罪之數法定刑，
    而為一個處斷刑。易言之，想像競合犯侵害數法益者皆成立
    犯罪，論罪時必須輕、重罪併舉論述，同時宣告所犯各罪名
    ，包括各罪有無加重、減免其刑之情形，亦應說明論列，量
    刑時併衡酌輕罪部分量刑事由，評價始為充足，然後依刑法
    第55條前段規定「從一重處斷」，非謂對於其餘各罪可置而
    不論。因此，法院決定處斷刑時，雖以其中最重罪名之法定
    刑作為裁量準據，惟於裁量其輕重時，仍應將輕罪合併評價
    在內（最高法院108年度台上字第4405、4408號判決意旨參
    照）。查被告於本院審理時，已坦承本案之洗錢罪犯行，依
    洗錢防制法第16條第2項「犯前2條之罪，在偵查或審判中自
    白者，減輕其刑」之規定，原應減輕其刑，惟被告於本案所
    為犯行已從一重之刑法3人以上共同犯詐欺取財罪處斷，依
    上開說明，由本院依刑法第57條量刑時，一併衡酌該部分減
    輕其刑事由，附此敘明。
　㈦爰審酌被告正值青年，非無工作能力賺取所需，然不知守法
    慎行正道取財，為圖暴利擔任提領款項之「車手」工作，侵
    害告訴人財產法益，助長原已猖獗之詐騙歪風，且迄今未與
    告訴人達成和解並賠償損害，所為非是，應予嚴厲非難，惟
    被告並未實際參與全程詐騙行為，尚非詐欺集團之核心成員
    ，暨其犯後坦承犯行之態度，兼衡被告國中畢業之智識程度
    ，現待業中，未婚無子女，現與母親、男友及朋友同住，家
    中經濟狀況小康等一切情狀（本院卷第93頁），量處如主文
    所示之刑。　　
四、沒收：
    按犯罪所得，屬於犯罪行為人者，沒收之；前2 項之沒收，
    於全部或一部不能沒收或不宜執行沒收時，追徵其價額，刑
    法第38條之1 第1 項前段、第3 項分別定有明文。查被告為
    本案犯行之犯罪所得，為2,200元等情，業據被告供述詳實
    （本院卷第68頁、第84頁），是被告之犯罪所得2,200元，
    未扣案亦未返還告訴人，爰依刑法第38條之1 第1 項、第3 
    項之規定宣告沒收，於全部或一部不能沒收或不宜執行沒收
    時，追徵其價額。
據上論斷，應依刑事訴訟法第273條之1第1項、第299條第1項前
段，判決如主文。
本案經檢察官賴佳琪提起公訴，檢察官劉正祥到庭執行職務。
中　　華　　民　　國　　111 　年　　5 　　月　　25　　日
                  刑事第二庭  法　官　  崔恩寧
以上正本證明與原本無異。
如不服本判決應於收受本判決後20日內向本院提出上訴書狀，上
訴書狀應敘述具體理由。上訴書狀未敘述上訴理由者，應於上訴
期間屆滿後20日內補提理由書狀於本院(均須按他造當事人之人
數附繕本 )「切勿逕送上級法院」。 
中　　華　　民　　國　　111 　年　　5 　　月　　25　　日
                              書記官    莊琬婷
 　　
附錄本案論罪科刑法條：
刑法第339條之4第1項第2款：
犯第339條詐欺罪而有下列情形之一者，處1年以上7年以下有期
徒刑，得併科1百萬元以下罰金：
二、三人以上共同犯之。
　　
洗錢防制法第2條第2款
本法所稱洗錢，指下列行為：
二、掩飾或隱匿特定犯罪所得之本質、來源、去向、所在、所有
    權、處分權或其他權益者。
　　
洗錢防制法第14條第1項
有第二條各款所列洗錢行為者，處7年以下有期徒刑，併科新臺
幣5百萬元以下罰金。　 　　　

附表
告訴人 詐騙手法 匯款時間 匯款金額 (新臺幣) 匯入帳戶 提領時間 提領地點 提領金額 （新臺幣） 王珮蓁 該詐欺集團某成員以通訊軟體LINE暱稱「陳康裕」，於109年12月間，向王珮蓁佯稱：可加入「高盛國際」之投資網站，再由「高盛國際」之客服人員佯稱：投資該網站可獲利，需升級會員並繳納保證金才可將錢領出云云，致使王珮蓁陷於錯誤，並匯款16萬2,200元至風燕茹之母風欣宜所有之中國信託商業銀行帳號000-000000000000號帳戶。 110年1月25日15時54分 16萬2,200元 匯款至左列「詐騙手法」欄所示之中國信託帳戶 110年1月25日17時27分許 新竹市○區○○路000號統一便利商店千甲門市 10萬元      110年1月25日17時28分許  6萬元